臺灣屏東地方法院民事判決
111年度潮簡字第441號
原      告  李佳穎  

被      告  蔡秀珠  
訴訟代理人  游淑惠律師(法扶律師)
複  代理人  蘇佰陞律師
上列當事人間請求損害賠償事件，原告提起刑事附帶民事訴訟（
110年度附民字第398號），經本院刑事庭移送前來，本院於民國
111年11月7日言詞辯論終結，判決如下：
    主      文
被告應給付原告新臺幣壹拾伍萬捌仟柒佰零壹元，及自民國110
年12月20日起至清償日止，按年息百分之5計算之利息。
原告其餘之訴駁回。
本判決第一項得假執行。但被告如以新臺幣壹拾伍萬捌仟柒佰零
壹元為原告預供擔保後，得免為假執行。
    事實及理由
一、原告主張：
  ㈠被告於民國109年10月20日，在屏東縣迦樂醫療財團法人迦樂
    醫院（下稱迦樂醫院）接受治療，訴外人陳玉梅、原告乃當
    日在迦樂醫院值小夜班（16時至0時）之護理師，被告於同
    日21時16分許在4樓之護理站，不滿陳玉梅拒絕為其施打皮
    膚止癢針劑，基於傷害、違反醫療法等犯意，朝陳玉梅、原
    告丟擲椅子，以此強暴方式妨害陳玉梅、原告執行醫療行為
    ，致原告因而受有頭皮深部撕裂傷5公分、右手挫傷、左大
    腿挫傷及腦震盪等傷害(下稱系爭傷害)。
  ㈡被告所為業經本院111年度簡字第347號(下稱另案)刑事簡易
    判決論以犯傷害罪，累犯，處有期徒刑4月並得易科罰金確
    定。原告所受損害含醫療費用新臺幣(下同)31,202元、看護
    費用19,200元、工作損失44,616元、精神慰撫金200,000元
    ，爰依侵權行為之法律關係為請求，並聲明：⒈被告應給付
    原告295,018元，及自起訴狀繕本送達翌日起至清償日止，
    按年息5%計算之利息。⒉願供擔保，請准宣告假執行。
二、被告則以：被告因恐慌症與憂鬱症病發，精神狀況極端不佳
    ，身體奇癢無比，無法控制情緒，且屬身心障礙類別(B1)神
    經系統構造及精神、心智功能、整體心理社會功能有異常者
    ，欠缺對於違法行為之識別能力，行為時欠缺故意或過失，
    且不具責任能力，不成立侵權行為。縱成立侵權行為，原告
    請求精神慰撫金過高，且得從事輕便工作，並無工作損失，
    另因被告為無行為能力或限制行為能力人，本件應有民法第
    187條第4項準用第3項酌減賠償金額。復考量原告身為護理
    師未化解醫病衝突，有民法第217條第1項規定之與有過失適
    用，應減輕或免除被告賠償之責。再被告因上開病症，僅能
    領取社會補助維生，並無收入，依民法第218條，得請求酌
    減賠償金額等語，資為抗辯，並聲明：原告之訴駁回。
三、經查，被告於上開時間在迦樂醫院受治療，於當日21時16分
    許在4樓之護理站，不滿陳玉梅拒絕為其施打皮膚止癢針劑
    ，朝值班中之護理師陳玉梅、原告丟擲椅子，致原告因而受
    有系爭傷害，業由另案判決論罪科刑如上，經本院調閱另案
    判決卷宗無訛，且為兩造所不爭執，堪信為真。
四、得心證之理由：
　　原告主張遭被告之傷害行為受有系爭傷害，為被告所否認，
    並以前詞置辯，是本件爭點厥為：㈠被告是否成立侵權行為?
    ㈡如是，原告得請求損害賠償項目及數額為何?㈢被告所負損
    害賠償之責有無減免之情?茲分述如下：
  ㈠被告成立侵權行為：
  ⒈按因故意或過失，不法侵害他人之權利者，負損害賠償責任
    。無行為能力人或限制行為能力人，不法侵害他人之權利者
    ，以行為時有識別能力為限，與其法定代理人連帶負損害賠
    償責任。行為時無識別能力者，由其法定代理人負損害賠償
    責任。前項情形，法定代理人如其監督並未疏懈，或縱加以
    相當之監督，而仍不免發生損害者，不負賠償責任。如不能
    依前二項規定受損害賠償時，法院因被害人之聲請，得斟酌
    行為人及其法定代理人與被害人之經濟狀況，令行為人或其
    法定代理人為全部或一部之損害賠償。前項規定，於其他之
    人，在無意識或精神錯亂中所為之行為致第三人受損害時，
    準用之。民法第184條第1項前段、第187條各有明文。
  ⒉經查，被告於上開時、地朝陳玉梅、原告投擲椅子，致原告
    受有系爭傷害，已如上述，復從被告斯時僅因心生不滿，即
    投擲足以致傷之椅子，可徵主觀上已具傷害之故意，且非無
    識別能力。
  ⒊被告雖辯：因上開症狀而欠缺責任能力，除缺證據為佐，復
    由被告於偵查、另案審理中均能對答自如，並坦承其責(偵
    卷第57-60；另案卷第169-172、175-177頁)，且非初次遭論
    罪科刑，亦有臺灣高等法被告前案紀錄表可稽(另案卷第15-
    18頁)，依常理難認其於本件行為時並無識別能力，被告所
    辯不免言過其實，顯非可採。至民法第187條第4項係無行為
    能力或限制行為能力人以外之人，在無意識或精神錯亂中之
    行為致他人受損害時，法院因被害人聲請，命行為人或其法
    定代理人為損害賠償之規定，與本件情形有別，併此敘明。
  ㈡原告得請求賠償項目及數額：
  ⒈按不法侵害他人之身體或健康者，對於被害人因此喪失或減
    少勞動能力或增加生活上之需要時，應負損害賠償責任。不
    法侵害他人之身體、健康、名譽、自由、信用、隱私、貞操
    ，或不法侵害其他人格法益而情節重大者，被害人雖非財產
    上之損害，亦得請求賠償相當之金額。損害賠償，除法律另
    有規定或契約另有訂定外，應以填補債權人所受損害及所失
    利益為限。民法第193條第1項、第195條第1項前段、第216
    條第1項可資參照。再按親屬代為照顧被害人之起居，固係
    基於親情，但親屬看護所付出之勞力並非不能評價為金錢，
    雖因二者身分關係而免除被害人之支付義務，惟此種基於身
    分關係之恩惠，自不能加惠於加害人。故由親屬看護時雖無
    現實看護費之支付，仍應認被害人受有相當於看護費之損害
    ，得請求賠償，始符公平原則（最高法院94年度台上字第15
    43號判決意旨參照）。又按不法侵害他人之人格權，被害人
    受有非財產上損害，請求加害人賠償相當金額之慰撫金時，
    法院對於慰撫金之量定，應斟酌實際加害情形、所造成之影
    響、被害人痛苦之程度、兩造之身分地位、經濟情形及其他
    各種狀況，以核定相當之數額（最高法院47年台上字第1221
    號、51年台上字第223號判決要旨參照）。
  ⒉原告請求醫療、看護費用：
　　原告請求醫療費用31,202元，有單據可憑(潮簡卷第16-19頁
    )，應予准許。又原告請求109年10月22日至25日間4日(下稱
    前4日)全天看護費用共9,600元；同年月26日至11月2日共8
    日(下稱後8日)半天看護費用9,600元，有原告提出診斷書所
    載：病患於109年10月22日住院、109年11月2日出院，住院
    期間生活無法自理，需24小時專人照護，宜在家休養2週避
    免運動等語可參(潮簡卷第45頁)，惟原告陳明由家人看護而
    非專業看護，每日看護費用以2,000元計算較合理，故得請
    求前4日之全天看護費用8,000元，後8日之半天看護費用則
    為8,000元，合計16,000元。
  ⒊工作損失：
　⑴原告主張護理師之工作，因系爭傷害而住院12日及在家休養1
    4日，共26日不能工作損失44,616元，依原告提出帳戶存摺
    交易明細所載，其於109年3、4、5、6、7、8月匯入薪水各
    為44,906元、58,583元、45,996元、45,246元、54,648元、
    47,496元(潮簡卷第47-48頁)，為被告所不爭，以此計算原
    告平均每月薪資為49,479元【計算式：(44,906元＋58,583元
    ＋45,996元＋45,246元＋54,648元＋47,496元)÷6＝49,479元；元
    以下四捨五入)，兼酌原告主張不能工作期間26日，同有前
    揭診斷書、排班表為憑(潮簡卷第20、45頁)，則原告得請求
    工作損失乃41,499元(計算式：49,479元×26/31＝41,499元；
    元以下四捨五入)。
　⑵至被告辯稱原告得從事輕便工作並無工作損失一節，顯將原
    告身為受僱之護理師乙事恝置未論，本件亦未見迦樂醫院有
    配合原告身體狀況調整工作內容之情，故上詞洵非可採。
　⒋原告請求精神慰撫金一節：
　  原告受有系爭傷害，自蒙精神上痛苦，得請求精神慰撫金。
    參酌原告為專科畢業、擔任護理師現月薪約3萬多元，別無
    財產；被告無業，領取社會補助維生業，名下有汽車等節，
    業經兩造陳明，並經本院調閱兩造之109、110年度稅務電子
    閘門財產所得調件明細表無誤（潮簡卷第52頁、證物袋），
    綜以審酌原告所受精神上痛苦、被告行為態樣、兩造學歷、
    職業、資力等一切情狀，原告得請求精神慰撫金以70,000元
    為妥適。
  ⒌綜上，原告得請求數額合計為158,701元(計算式：31,202元＋
    16,000元＋41,499元＋70,000元＝138,701元)。
　㈢被告所負損害賠償之責有無減免之情：
　⒈按損害之發生或擴大，被害人與有過失者，法院得減輕賠償
    金額，或免除之。損害非因故意或重大過失所致者，如其賠
    償致賠償義務人之生計有重大影響時，法院得減輕其賠償金
    額。民法第217條第1項、第218條所明文。
　⒉經查，被告並未提出原告斯時有何過失之證據，且被告係不
    滿陳玉梅拒絕為其施打皮膚止癢針劑而投擲椅子，業如前述
    ，難認當時正常執行職務之原告對本件損害有何過失。又原
    告所受損害乃被告故意行為所致，前已提及，自與民法第21
    8條所定損害非因故意或重大過失所致者要件未符，殊乏減
    輕被告賠償金額之必要。
  ㈣末按給付無確定期限者，債務人於債權人得請求給付時，經
    其催告而未為給付，自受催告時起，負遲延責任，其經債權
    人起訴而送達訴狀者，與催告有同一之效力；遲延之債務，
    以支付金錢為標的者，債權人得請求依法定利率計算之遲延
    利息；應付利息之債務，其利率未經約定，亦無法律可據者
    ，週年利率為百分之5，民法第229條第2項、第233條第1項
    前段、第203條分別定有明文。原告本件得向被告請求給付
    之金額，屬無確定期限之給付，其請求自起訴狀繕本送達翌
    日即自110年12月20日(附民卷第13頁)起至清償日止，按年
    息5%計算之遲延利息，亦應准許。　　
五、綜上所述，原告依侵權行為之法律關係，請求被告給付如主
    文第1項所示，為有理由，應予准許；逾此範圍之請求，則
    屬無據，應予駁回。
六、本判決原告勝訴部分係適用簡易程序所為被告敗訴之判決，
    依民事訴訟法第389條第1項第3款規定，應依職權宣告假執
    行，另依同法第392條第2項規定，職權宣告被告如預供擔保
    ，免為假執行。又原告就其勝訴部分，聲請供擔保宣告假執
    行，僅係促使法院職權發動，毋庸另予准駁之表示。
七、本件事證已臻明確，兩造其餘攻擊、防禦方法，核於判決結
    果不生影響，爰不一一論述，併此敘明。
八、本件乃刑事附帶民事訴訟，由刑事庭移送前來，迄本院言詞
    辯論終結為止，當事人並無任何裁判費或其他訴訟費用之支
    出，自無諭知訴訟費用負擔之必要，併此指明。
中　　華　　民　　國　 111　　年　　11　　月　　24　　日
                  潮州簡易庭  法　官　曾迪群
以上正本係照原本作成。
如不服本判決，應於送達後20日內，向本院提出上訴狀並表明上
訴理由，如於本判決宣示後送達前提起上訴者，應於判決送達後
20 日內補提上訴理由書（須附繕本）。如委任律師提起上訴者
，應一併繳納上訴審裁判費。
中　　華　　民　　國　　111 　年　　11　　月　　24　　日
                              書記官　薛雅云